【裁判字號】    96,訴,1614
【裁判日期】    970430
【裁判案由】    確認董事委任關係不存在
【裁判全文】
臺灣臺中地方法院民事判決              96年度訴字第1614號
原      告  甲○○
                      指定送達.
訴訟代理人  江錫麒律師
複代理人    丁○○
被      告  新益星際科技股份有限公司
法定代理人  癸○○
            辛○○
            壬○○
            己○○
            戊○○
            庚○○
            乙○○
上列當事人間確認董事委任關係不存在事件，本院於民國97年4
月16日言詞辯論終結，判決如下：
    主    文
確認原告與被告間之董事委任關係不存在。
訴訟費用由被告負擔。
    事實及理由
甲、程序方面：
一、按公司經中央主管機關廢止登記者，應行清算；公司於清算
    範圍內，視為尚未解散；公司之清算，除公司法或章程另有
    規定，或股東會另為選任者外，以全體董事為清算人；公司
    之清算人，在執行職務範圍內，為公司之負責人，公司法第
    26條之1 、第24條、第25條、第322 條第1 項及第8 條第2
    項復定有明文。查被告新益星際科技股份有限公司（下稱被
    告公司）於民國（下同）95年2 月24日經廢止登記，有經濟
    部中部辦公室96年7月24日經中三字第09630900310號函附卷
    可稽，依公司法第26條之1準用第24條規定，被告公司即應
    行清算，且依公司法第25條規定，應認被告公司之法人人格
    尚未消滅，其仍有當事人能力。又被告公司章程並未規定應
    由何人任清算人（參經濟部中部辦公室96年9月28日經中三
    字第09630931020號書函檢送之被告公司登記案卷），其股
    東會亦未另為選任清算人，被告公司復未向法院呈報清算人
    （參本院民事紀錄科查詢表），依公司法第322條第1項及第
    8條第2項規定，即應以全體董事為清算人而為被告公司之代
    表人。次查被告公司於89年9月20日召集臨時股東會，選任
    董事為庚○○、馬希寧、魏秋建、壬○○、戊○○、己○○
    、辛○○（之友實業股份有限公司代表人）、丙○（盛發
    國際股份有限公司代表人）、癸○○（一盟商實業有限公司
    代表人，之後丙○於90年2月4日被告公司召開之臨時董事會
    辭職、改由乙○○接任，魏秋建、馬希寧均於同日會中並請
    辭董事職務，均經該次會議照案通過（參臺灣臺中地方法院
    檢察署90年度發查字第第3092號卷第11至26頁卷附之新益國
    際股份有限公司股東名冊及股東臨時會議事錄影本、經濟部
    中部辦公室上揭檢送之公司登記案卷），依前揭說明，本件
    自應以癸○○、辛○○、壬○○、己○○、戊○○、庚○○
    、乙○○為被告公司之法定代理人。原告在本件訴訟程式中
    更正以癸○○、辛○○、壬○○、己○○、戊○○、庚○○
    、乙○○為被告公司之法定代理人，於法尚屬無違，應予准
    許。又依公司法第334條準用同法第85條規定，各清算人即
    法定代理人均有單獨代表被告。被告公司經通知後，曾由其
    法定代理人中之己○○、戊○○到庭答辯，自屬合法，應予
    敘明。
二、按對於無訴訟能力人為送達者，應向其全體法定代理人為之
    。法定代理人有二人以上，如其中有應為送達處所不明者，
    送達得僅向其餘之法定代理人為之。民事訴訟法第127 條定
    有明文。本件被告公司之法定代理人有數人，其中辛○○先
    生因屬法人代表，且無法查明其年籍資料，茲向其所代表之
    法人之友實業股份有限公司送達亦無法送達，其應為送達
    處所顯屬不明，爰依首開民事訴訟法規定，向其餘之法定代
    理人為送達，併此敘明。
三、被告公司經合法通知，未於最後言詞辯論期日到場，核無民
    事訴訟法第386 條各款所列情形，爰依原告之聲請，由其一
    造辯論而為判決。
乙、實體方面：
一、原告起訴主張略以：
（一）被告公司並未於89年12月4日召集股東會議，卻偽造當日
      股東會議議事錄，捏造選任原告及庚○○、己○○、戊○○、丙○為新任董事之事實，向經濟部商業司辦理董監事
      登記。經原告發現上情乃向被告公司表示抗議，並請求被
      告公司辦理變更登記，被告公司均虛以委蛇。嗣於95年2
      月24日被告公司辦理廢止登記，財政部臺灣省中區國稅局
      臺中市分局遂以原告為被告公司之負責人，對原告送達被
      告公司之積欠營業稅通知。
（二）因原告與被告公司間無董事委任關係，財政部臺灣省中區
      國稅局臺中市分局以原告為欠稅通知書之送達對象，並非
      合法，如被告公司無力繳納稅款，將造成原告遭限制出境
      之危險，乃有提起本件訴訟請求確認兩造間董事委任關係
      不存在之必要。
（三）經調閱鈞院刑事庭92年度易字第892號、臺灣高等法院臺
      中分院刑事庭92年度上易字第2217號等刑事案卷查明結果
      ，戊○○確犯因明知為不實之事項，而使公務員登載於職
      務上所掌之公文書罪，經鈞院刑事庭判處有其徒刑6月，
      並經臺灣高等法院臺中分院駁回上訴確定在案，核與戊○○於鈞院陳述內容相符。據此，被告公司目前向經濟部申
      請登記之董事名單庚○○、己○○、戊○○、甲○○、丙○等五人確實係出於戊○○之偽造，因此原告主張非被告
      公司之董事，兩造間並無董事委任關係存在，自有理由。
      綜上，爰依法提起本件訴訟。並聲明：求為判決如主文所
      示。
二、被告公司未於最後言詞辯論期日到場，惟其法定代理人前於
    言詞辯論期日之陳述及書狀記載，其答辯略以：
（一）被告公司法定代理人戊○○陳稱：
      我認為丙○與原告現在都不是公司的董事，因為89年9 月
      20日的股東會，當時原告就已經不是董事，89年9月20 日
      股東會之後，在同年11月23日的董事會會議記錄上面，由
      當時副董事長魏秋建先生提議會計師未查帳前，董事的名
      單先不要變更，獲得董事會的同意。後來89年9月20日董
      事會選任董事長庚○○先生，因為這一次魏秋建提議暫時
      不登記，所以庚○○先生為了跟一家聯隆公司合併案，及
      香港之友公司簽約，那時候公司登記時庚○○還不是董
      事長，所以才在89年12月4日變更經濟部現在所載的這些
      董事，就12月4日這部份我曾經被判刑過。在90年2月4日
      董事會紀錄，這些簽名的人都有來，這個案由二，依據「
      民國八十九年‧‧‧」，所以這九名董事都是知道89年12
      月4日去登記的這件事情，實際上董事就是當天到場的這
      九個人‧這一次董事會有丙○辭董事，他是盛發公司的代
      表人，那一天是乙○○替換丙○為盛發公司代表人，該次
      會議我也辭了總經理職務。後來因為乙○○沒有辦理變更
      登記，所以才會造成原告及丙○目前仍被登記為董事的情
      形。並聲明請求駁回原告之訴，訴訟費用由原告負擔。
（二）被告公司法定代理人己○○陳稱，如戊○○所述。並聲明
      請求駁回原告之訴，訴訟費用由原告負擔。
（三）被告公司法定代理人癸○○於97年4月14日具狀陳稱，其
      非被告公司之法定代理人，因一盟實業有限公司非被告公
      司之股東，癸○○亦非被告公司之股東，癸○○自無從被
      選任為董事，自無可能成為被告公司之法定代理人。
三、法院之判斷：
（一）按確認之訴非原告有即受確認判決之法律上利益者，不得
      提起；所謂即受確認判決之法律上利益，係指法律關係之
      存否不明確，原告主觀上認其在法律上之地位有不安之狀
      態存在，且此種不安之狀態，能以確認判決將之除去者而
      言，若縱經法院判決確認，亦不能除去其不安之狀態者，
      即難認有即受確認判決之法律上利益（最高法院90年度臺
      上字第961號判決意旨參照）。查原告主張其非被告公司
      之董事，惟被告公司於主管機關之登記資料列原告為董事
      ，有使人誤認原告仍係被告公司董事之虞。是兩造間就系
      爭董事委任關係是否存在，將致原告私法上地位有受侵害
      之危險，且此項不明確得以確認判決予以排除，是原告提
      起本件訴訟確認兩造間董事之委任關係不存在，應有確認
      利益，合先敘明。
（二）原告主張之上揭事實，業據其提出與所述情節相符之被告
      公司股東會議事錄、經濟部商業司網路揭示董監事登記資
      料、公司基本資料、財政部臺灣省中區國稅局臺中市分局
      營業稅送達通知書、被告公司變更登記表等為證，且經本
      院調閱被告公司登記檔案、臺灣臺中地方法院檢察署93年
      度執字第7580號戊○○偽造文書案卷查明，核屬相符；另
      且被告公司現任之法定代理人中之己○○、戊○○二人，
      到庭後亦均不爭執。至關於被告公司內部各股東、董事之
      權利義務內容及其責任為何等節，本即屬公司清算程序應
      釐清之事項，自無礙於原告非屬被告公司董事之事實；又
      癸○○依前揭卷附證物確屬一盟商實業有限公司代表人，
      且經選任為被告公司之董事，自屬被告公司之法定代理人
      ；被告公司上揭部分法定代理人前揭抗辯，尚不足採。據
      上，原告上揭主張，堪信為真實。
（三）按公司與董事間之關係，除本法另有規定外，依民法關於
      委任之規定。公司法第192條第4項定有明文。查原告並未
      接受被告公司之委任擔任被告公司之董事。惟被告公司於
      主管機關之登記資料，迄今仍列原告為董事（參原告所提
      出之被告公司變更登記事項卡），自有使原告遭人誤認仍
      係被告公司董事之虞，致其私法地位有受侵害之危險。從
      而，原告訴請判決確認兩造間董事之委任關係不存在，為
      有理由，應予准許。
四、本件判決之基礎已臻明確，兩造其餘之攻擊防禦方法及舉證
    ，核與判決無影響，毋庸一一論列，併此敘明。
據上論結，本件原告之訴為有理由，依民事訴訟法第385條第1項
前段、第78條，判決如主文。
中    華    民    國    97    年    4     月    30    日
                  民事第四庭    法  官  王鏗普
正本係照原本作成。
如對本判決上訴，須於判決送達後20日內向本院提出上訴狀。
中    華    民    國    97    年    4     月    30    日
                                書記官


司法院資訊處製作；財團法人民間司法改革基金會備份。
